【裁判字號】    98,簡上,1352
【裁判日期】    981231
【裁判案由】    妨害自由
【裁判全文】
臺灣板橋地方法院刑事判決            98年度簡上字第1352號
上  訴  人
即  被  告  甲○○
上列上訴人即對被告妨害自由等案件，不服本院98年度簡字第77
25號於中華民國98年10月5 日所為之第一審刑事簡易判決（聲請
處刑案號：98年度偵字第21692 號），提起上訴，由本院管轄第
二審之合議庭判決如下︰
    主  文
上訴駁回。
甲○○緩刑貳年。緩刑期間付保護管束。
    理  由
一、本件經本院合議庭審理結果，認第一審簡易判決所認定被告
    之犯罪事實及其所憑之理由、證據暨論罪科刑之法條均無不
    當，應予維持，並引用該第一審刑事簡易判決書、檢察官聲
    請簡易判決處刑書中關於認定被告犯罪事實及其所憑之理由
    、證據暨論罪科刑之法條部分之記載（如附件）。
二、被告上訴意旨略以：
  (一)本件案發經過係告訴人即其同父異母妹妹乙○○於民國97年
    10月19日晚間8 時許，佯稱要探視父親，即強行進入被告住
    處，待於進入被告住處後，又再與其配偶李麗玫發生拉扯爭
    執，而本件聲請簡易判決處刑書及原審簡易判決書所載之被
    告當時所說之「我拿刀子來」等語，應係被告當時為阻止告
    訴人繼續傷害李麗玫並喝令告訴人離開被告住處時所說之言
    詞。
  (二)本件被告除確未有恐嚇乙○○之意思外，被告係因告訴人強
    行進入被告住處又傷及被告配偶李麗玫，而為防衛被告住家
    及家人安全，始才對告訴人為上開言詞，是本件被告為上開
    行為如非構成正當防衛行為，亦應能符合緊急避難，是請求
    本院能撤銷原審判決並改判不罰之諭知。
  (三)此外，與本件聲請簡易判決處刑書及原審簡易判決書所載之
    恫嚇言詞同時地發生之被告因拉扯告訴人致告訴人受傷而經
    告訴人告訴被告犯傷害罪之部分（本件傷害犯行部分），因
    被告不欲與告訴人再為爭執，而對告訴人撤回傷害及侵入住
    宅告訴，現已經本院98年度簡上字第628 號刑事判決判處緩
    刑確定，而本件疑係告訴人以案發當晚由伊自己暗藏之錄音
    工具間斷錄製之錄音內容對被告為提告，是該錄音內容是否
    為當晚案發過程全貌，係有疑義，是就本件如認被告上開上
    訴理由係無理由，因本件傷害犯行部分係與本件恐嚇危害安
    全犯行部分，係於同一時地發生，爰請求能宣告緩刑。
三、上訴人即被告與告訴人產生言語爭執及肢體衝突等情，固不
    爭執，惟以前詞抗辯云云，然查：
  (一)本件被告與告訴人前因告訴人於97年10月19日晚間8 時許，
    以探視父親名義進入被告住處後，二人因照顧父親等之前隙
    發生爭執，被告並因此而傷害告訴人，經告訴人於同年月27
    日至臺灣板橋地方法院檢察署申告後，由該署檢察官於98年
    1 月23日以98年度偵字第2661號檢察官聲請簡易判決處刑書
    聲請簡易判決處刑，並由本院98年度簡字第1781號刑事簡易
    判決判處罰金三千元，如易服勞役，以新臺幣一千元折算一
    日，再經被告以同於本件之以其係正當防衛及緊急避難為由
    提起上訴後，由本院於98年8 月20日以98年度簡上字第628
    號刑事判決駁回上訴，並宣告緩刑二年，緩刑期內付保護管
    束確定等情，業據本院調閱上開卷宗查閱無誤。
  (二)查以，被告雖以告訴人提出之錄音音軌係間斷錄音而對該錄
    音內容有所存疑，惟被告於審理中對偵查卷附之該錄音音軌
    之逐字譯文內容，並不爭執，而依該逐字譯文內容，形式上
    並無中斷之情形，且錄得內容並非係完全對告訴人有利而僅
    對被告不利，是尚難認該錄音音軌暨逐字譯文有何不可採認
    之處，合先敘明。
  (三)是本件依上開錄音音軌暨逐字譯文以及本院98年度簡上字第
    628 號刑事判決所認定之本件傷害犯行部分之事實，本件聲
    請簡易判決處刑書及原審簡易判決書所載之被告當時所說之
    「我拿刀子來」等語，查應係在被告及其配偶李麗玫與告訴
    人發生拉扯毆打甫經結束後，被告為嚇止告訴人繼續為打鬧
    行為，而為該等言詞，應堪認定。
  (四)本件依上開事實認定，被告為本件請簡易判決處刑書及原審
    簡易判決書所載之該等言詞，其目的雖係在喝止告訴人繼續
    為打鬧行為，然以，本件被告對其本件傷害犯行部分，於其
    該案審理中前已提出正當防衛及緊急避難抗辯，而均為本院
    所不採認，是接續在該傷害犯行之後之本件上開言詞，自難
    認有構成正當防衛或緊急避難之餘地，被告上開上訴理由，
    自難採認。此外，本件依被告為上開言詞當時之情狀，係告
    訴人甫遭被告毆打傷害，是其以上開言詞告知被害人，難認
    不對告訴人心裏造成恐怖之心理狀態，且依其為該等言詞之
    緣由，難認非出於恐嚇之故意，是本件事證明確，被告上開
    恐嚇犯行，洵堪認定，被告其上開上訴顯無理由，應予駁回
    。
四、末查，被告前未曾因故意犯罪受有期徒刑以上刑之宣告，有
    臺灣高等法院被告全國前案紀錄表在卷可查，其因思慮不周
    ，致犯本罪，犯後表示悔悟，而其本件恐嚇犯行與其本件傷
    害犯行部分，雖係於同一地點之先後數行為，惟該社會基本
    事實，顯屬同一紛爭過程之數行為，而其本件傷害犯行部分
    ，既已經本院宣告緩刑確定，是就其本件恐嚇犯行部分，信
    其經此追訴審判後，當知警惕而無再犯之虞，本院綜合上開
    各情後，認對其宣告之刑以暫不執行為適當，爰依刑法第74
    條第1 項第1 款規定，宣告緩刑如主文，並依家庭暴力防治
    法第38條第1 項規定，諭知緩刑期內付保護管束。
據上論斷，應依刑事訴訟法第455 條之1 第1 項、第3 項、第36
8 條、第373 條，刑法第74條第1 項第1 款，家庭暴力防治法第
38條第1 項，判決如主文。
本案經檢察官陳怡親到庭執行職務。
中    華    民    國    98    年    12    月    31    日
                  刑事第一庭  審判長法  官  王復生
                                    法  官  連雅婷
                                    法  官  陳世旻
上列正本證明與原本無異。
不得上訴。
                                    書記官  楊雅芳
中    華    民    國    99    年    1     月    11    日
【附件】
--------------------------------------------------------
臺灣板橋地方法院刑事簡易判決          98年度簡字第7725號
聲  請  人  臺灣板橋地方法院檢察署檢察官
被      告  甲○○

上列被告因妨害自由案件，經檢察官聲請以簡易判決處刑（98年
度偵字第21692號），本院判決如下：
    主  文
甲○○以加害身體之事，恐嚇他人致生危害於安全，處拘役貳拾
日，如易科罰金，以新臺幣壹仟元折算壹日。
    事實及理由
一、犯罪事實：
    甲○○與乙○○為兄妹關係，雙方因扶養渠父馬韶光乙事已
    有嫌隙。甲○○竟基於恐嚇之犯意，於民國97年10月19日晚
    間，在其位於臺北縣鶯歌鎮○○街14號6 樓住處，以「我拿
    刀子來」等加害身體之事恫嚇乙○○，致乙○○心生畏懼，
    致生危害於安全。
二、證據：
（一）被告甲○○於偵查中之供述。
（二）告訴人乙○○於偵查中之指訴。
（三）錄音光碟1片暨錄音譯文1份。
三、核被告所為，係犯刑法第305 條之恐嚇危害安全罪。爰審酌
    審酌被告之素行，此有臺灣高等法院被告前案紀錄表在卷足
    憑，另衡其犯罪動機、目的、手段、造成告訴人心理恐懼之
    程度，及其犯後態度等一切情狀，爰量處如主文所示之刑，
    並諭知易科罰金之折算標準，以資懲儆。
四、聲請意旨雖另以：被告於97年10月19日上午，撥打電話向乙
    ○○恫稱「有的話，你就等著被處理了，真的，我不騙你，
    你真的麻煩了」等語；復於同日晚間，在其位於臺北縣鶯歌
    鎮○○街14號6 樓住處，又以「你不出去，你就知道你怎麼
    倒楣了」等加害生命、身體之事恫嚇告訴人，使告訴人心生
    畏懼，致生危害於安全，而認被告此部分行為亦涉有刑法第
    305 條危嚇危害安全罪嫌，並與前揭被告有罪部分為接續之
    一行為云云。惟按犯罪事實應依證據認定之，無證據不得認
    定犯罪事實。經查，「有的話，你就等著被處理了，真的，
    我不騙你，你真的麻煩了」等語，係被告當日為確認告訴人
    是否有打電話恐嚇「林阿姨」，而被告前揭話語僅係告知告
    訴人，如果有為恐嚇之行為，將會招致的後果，且告訴人知
    悉被告前揭話語後，亦持續與被告就探望渠父一事有所爭執
    ，此有檢察官根據告訴人提出97年10月19日錄音電磁資料製
    作之逐字筆錄附卷可稽（臺灣板橋地方法院檢察署98年度他
    字第1873號卷第31頁至第33頁），足認被告無恐嚇告訴人之
    犯意，前揭話語亦未使告訴人心生畏懼，致生危害於安全，
    否則何以告訴人仍持續與被告就探望渠父一事爭執不休？而
    於同日晚間，在被告位於臺北縣鶯歌鎮○○街14號6 樓住處
    ，對告訴人稱：「你不出去，你就知道你怎麼倒楣了」等語
    ，觀諸當時對話可知，係告訴人未經被告配偶李麗玫同意而
    擅自進入被告前開住處，嗣於被告返家時，經被告請告訴人
    離去，告訴人仍不願離去該住處，被告始為前開話語，且告
    訴人聽聞前開話語後亦回應「好，時間到了妳告訴我好不好
    ？兩分鐘就兩分鐘」、「就兩分鐘好不好？哥哥說了，兩分
    鐘你告訴我我馬上走，可以嗎？」、「好，那請你等一下提
    醒我，謝謝」等語，且告訴人仍留滯該住處，此有前開97年
    10月19日錄音電磁資料製作之逐字筆錄附卷可稽（臺灣板橋
    地方法院檢察署98年度他字第1873號卷第34頁至第44頁），
    足認被告無恐嚇告訴人之犯意，前揭話語亦未使告訴人心生
    畏懼，致生危害於安全，此外，復查無其他積極證據足認被
    告涉有上開犯行，本應就此部分為無罪之諭知，惟因聲請意
    旨認此部分若成立犯罪，與前開論罪部分有接續犯之裁判上
    一罪關係，爰不另為無罪之諭知，併此敘明。
五、依刑事訴訟法第449 條第1 項前段、第3 項、第454 條第2
    項，刑法第305 條、第41條第1 項前段，刑法施行法第1 條
    之1 第1 項、第2 項前段，逕以簡易判決處刑如主文。六、
    如
不服本判決，得自收受送達之日起10日內向本院提出上訴
    狀，上訴於本院第二審合議庭（須附繕本）。
中    華    民    國    98    年    10    月    5     日
                  刑事第二十二庭  法  官   傅明華
上列正本證明與原本無異。
                                  書記官   高建華
中    華    民    國    98    年    10    月    5     日
--------------------------------------------------------
臺灣板橋地方法院檢察署檢察官聲請簡易判決處刑書
                                     98年度偵字第21692號
    被      告  甲○○  男  40歲（民國○○年○○月○○日生）
                        住臺北縣鶯歌鎮○○街14號6樓
                        國民身分證統一編號：Ｚ000000000號
上列被告因恐嚇案件，業經偵查終結，認為宜聲請以簡易判決處
刑，茲將犯罪事實及證據並所犯法條分敘如下：
        犯罪事實
一、甲○○與乙○○為兄妹關係，雙方因扶養渠父馬韶光乙事已
    有嫌隙。甲○○竟基於恐嚇之犯意，先於民國97年10月19日
    上午，撥打電話向乙○○恫稱「有的話，你就等著被處理了
    ，真的，我不騙你，你真的麻煩了」等語；復於同日晚間，
    在其位於臺北縣鶯歌鎮○○街14號6 樓住處，又以「你不出
    去，你就知道你怎麼倒楣了」、「我拿刀子來」等加害生命
    、身體之事恫嚇乙○○，均致乙○○心生畏懼。
二、案經乙○○告訴偵辦。
        證據並所犯法條
一、證據：
 （一）被告甲○○於偵查中之供述。
 （二）告訴人乙○○於偵查中之指訴。
 （三）錄音光碟1 片暨錄音譯文1 份。
二、核被告所為，係犯刑法第305 條恐嚇危害安全罪嫌。被告先
    後2 次恐嚇犯行，係於密切接近之時地實施並侵害法益，各
    行為之獨立性極為薄弱，依一般社會觀念難以強行分離，且
    在刑法評價上，視為數個舉動之接續施行，應包括於一行為
    予以評價，屬接續犯而應論以一罪。
三、依刑事訴訟法第451 條第1 項聲請逕以簡易判決處刑。
    此    致
臺灣板橋地方法院
中    華    民    國    98    年    8    月    17    日
                              檢  察  官  丙○○
本件正本證明與原本無異
中    華    民    國    98    年    8    月    31    日
                            書記官

司法院資訊處製作；財團法人民間司法改革基金會備份。
